ACORDAO-COMPLETO-2385053

ACÓRDÃO 6375/2020 ATA 18/2020 - SEGUNDA CÂMARA

VISTOS, relatados e discutidos estes autos de alterações de reforma deferidas em favor de Ary Souza de Jesus, Divaldo Alves Vieira, Israel Araújo, Jario Brito Sanches, João do Carmo, José Verimundo Barreto, Jurandir Ferraz de Azevedo, Orlando de Souza, Vânio Nunes e Waldir Conceição Leite pelo Comando do Pessoal de Fuzileiros Navais junto ao Comando da Marinha;
ACORDAM os Ministros do Tribunal de Contas da União, reunidos em Sessão da 2ª Câmara, nos termos do art. 71, III e IX, da Constituição de 1988, e dos arts. 1º, V, 39, II, e 45 da Lei nº  8.443, de 1992, além dos arts. 260, § 1º, e 262, § 2º, do RITCU, ante as razões expostas pelo Relator, em:
9.1. considerar ilegais os atos de alteração de reforma em favor de Waldir Conceição Leite (à Peça 2 sob o nº 46151/2016) , Vânio Nunes (à Peça 3 sob o nº 46244/2016) , Jario Brito Sanches (à Peça 4 sob o nº 46332/2016) , João do Carmo (à Peça 5 sob o nº 47619/2016) , Jurandir Ferraz de Azevedo (à Peça 6 sob o nº 2049/2017) , José Verimundo Barreto (à Peça 7 sob o nº 2132/2017) , Divaldo Alves Vieira (à Peça 8 sob o nº 2201/2017) , Orlando de Souza (à Peça 9 sob o nº  11862/2017) , Ary Souza de Jesus (à Peça 10 sob o nº 12123/2017) , e Israel Araújo (à Peça 11 sob o nº 12421/2017) , negando-lhes os respectivos registros;
9.2. dispensar o ressarcimento das quantias percebidas indevidamente, mas de boa-fé, em consonância com a Súmula n.º 106 do TCU;
9.3. determinar que, no prazo de 15 (quinze) dias contados da ciência desta deliberação, o Comando do Pessoal de Fuzileiros Navais junto ao Comando da Marinha adote as seguintes medidas:
9.3.1. faça cessar os pagamentos decorrentes dos atos ora considerados ilegais pelo item 9.1 deste Acórdão, sob pena de responsabilidade solidária da autoridade administrativa omissa, nos termos do art. 71, IX, da Constituição de 1988 e do art. 262, caput, do Regimento Interno do TCU; 
9.3.2. dê ciência do inteiro teor desta deliberação aos interessados indicados no item 9.1 deste Acórdão, alertando-os de que o efeito suspensivo proveniente da eventual interposição de recurso junto ao TCU não os eximirá da devolução dos valores percebidos indevidamente após a notificação, diante do não provimento ao referido recurso, devendo encaminhar os comprovantes dessa notificação ao TCU no prazo de até 30 (trinta) dias;
9.3.3. encaminhe, se for o caso, a este Tribunal, nos termos do art. 262, § 2º, do RITCU, os novos atos de concessão das aludidas alterações de reforma indicadas no item 9.1 deste Acórdão, sem a ilegalidade indicada nesta deliberação, para que sejam submetidos à apreciação pelo TCU, na forma do art. 260, caput, do RITCU;
9.4. fazer o correspondente registro na ata da presente sessão de julgamento e, a partir daí, promover o envio da subjacente determinação interna para que, nos termos da Resolução TCU n.º 315, de 2020, a unidade técnica adote as seguintes medidas:
9.4.1. envie a cópia do presente Acórdão, com o Relatório e a Proposta de Deliberação, ao Comando do Pessoal de Fuzileiros Navais junto ao Comando da Marinha, para ciência e efetivo cumprimento ao item 9.3 deste Acórdão; e
9.4.2. arquive o presente processo, sem prejuízo de promover o monitoramento da determinação proferida pelo item 9.3 deste Acórdão, representando ao TCU, se necessário.

Alterações de reforma deferidas pelo Comando do Pessoal de Fuzileiros Navais junto ao Comando da Marinha.

Segunda Câmara

3. Interessados Ary Souza de Jesus (CPF XXX.947.587-XX); Divaldo Alves Vieira (CPF XXX.942.387-XX); Israel Araújo (CPF XXX.485.647-XX); Jario Brito Sanches (CPF XXX.496.707-XX); João do Carmo (CPF XXX.519.321-XX); José Verimundo Barreto (CPF XXX.158.347-XX); Jurandir Ferraz de Azevedo (CPF XXX.241.994-XX); Orlando de Souza (CPF XXX.911.237-XX); Vânio Nunes (CPF XXX.700.639-XX); Waldir Conceição Leite (CPF XXX.585.375-XX).
4. Órgão: Comando do Pessoal de Fuzileiros Navais junto ao Comando da Marinha.

13.1. Ministros presentes: Ana Arraes (Presidente), Augusto Nardes, Aroldo Cedraz e Raimundo Carreiro.
13.2. Ministros-Substitutos presentes: Marcos Bemquerer Costa e André Luís de Carvalho (Relator).

ACORDAO-COMPLETO-2467805

Acórdão 7345/2021 - Segunda Câmara

ANDRÉ DE CARVALHO

Trata-se de alterações de reforma deferidas em favor de Ary Souza de Jesus, Divaldo Alves Vieira, Israel Araújo, Jario Brito Sanches, João do Carmo, José Verimundo Barreto, Jurandir Ferraz de Azevedo, Orlando de Souza, Vânio Nunes e Waldir Conceição Leite pelo Comando do Pessoal de Fuzileiros Navais junto ao Comando da Marinha.
2.	Após a análise final do feito, o Auditor Federal Ivo Oliveira e Silva lançou o seu parecer conclusivo à Peça 13, com a anuência, por delegação de competência, do diretor da Sefip (Peça 14) , nos seguintes termos:
	" (...) 3. Os procedimentos para exame, apreciação e registro de atos de pessoal encontram-se estabelecidos na Instrução Normativa TCU 78/2018 e na Resolução TCU 206/2007. Essas normas dispõem que os atos de pessoal disponibilizados por meio do e-Pessoal devem ser submetidos previamente a críticas automatizadas, com base em parâmetros predefinidos.
	4. As críticas das informações cadastradas na etapa de coleta do ato foram elaboradas e validadas levando-se em conta as peculiaridades de cada ato. Os itens verificados nessa etapa são inerentes a dados cadastrais, fundamentos legais, mapa de tempo, ficha financeira, assim como eventuais ocorrências de acumulação. Trata-se de verificações abrangentes, minuciosas e precisas e sem a necessidade de ação humana e, portanto, menos suscetível a falhas. As críticas aplicadas estão discriminadas no sistema, no Menu e-Pessoal, opção 'Crítica', que podem ser acessadas mediante concessão de perfil específico a servidores do TCU responsáveis pela análise.
	5. Além das críticas automatizadas, há verificação humana adicional no caso de haver alertas do sistema ou informações não formatadas, como esclarecimentos do gestor ou do controle interno.
	6. As críticas também consideram os registros do Sistema Integrado de Administração de Recursos Humanos (Siape) . O Siape disponibiliza informações atualizadas sobre as parcelas que integram os proventos, diferentemente, portanto, do e-Pessoal, que informa as parcelas no momento do registro do ato. 
	7. Essa confrontação com o Siape fornece uma visão atual e verdadeira da situação, o que permite descaracterizar irregularidades e inconsistências que, embora constantes do e-Pessoal, já foram corrigidas.
	8. As verificações detectadas nos atos encontram-se discriminadas na aba de pendências de cada ato no sistema e-Pessoal, bem como nos espelhos dos atos contemplados por esta instrução.
	Exame das Constatações
	9. Ato: 46151/2016 - Interessado: Waldir Conceição Leite - CPF: XXX.585.375-XX
	9.1. Parecer do Controle Interno: considerar o ato legal.
	9.2. Por intermédio de análises realizadas por esta unidade técnica no presente ato, não se constatou irregularidade que obste a chancela pela legalidade.
	9.3. Encaminhamento do ato: 
	9.3.1. Considerar legal e conceder registro do ato de Waldir Conceição Leite. 
	10. Ato: 46244/2016 - Interessado: Vânio Nunes - CPF: XXX.700.639-XX
	10.1. Parecer do Controle Interno: considerar o ato legal.
	10.2. Por intermédio de análises realizadas por esta unidade técnica no presente ato, não se constatou irregularidade que obste a chancela pela legalidade.
	10.3. Encaminhamento do ato: 
	10.3.1. Considerar legal e conceder registro do ato de Vânio Nunes. 
	11. Ato: 46332/2016 - Interessado: Jario Brito Sanches - CPF: XXX.496.707-XX
	11.1. Parecer do Controle Interno: considerar o ato legal.
	11.2. Por intermédio de análises realizadas por esta unidade técnica no presente ato, não se constatou irregularidade que obste a chancela pela legalidade.
	11.3. Encaminhamento do ato: 
	11.3.1. Considerar legal e conceder registro do ato de Jario Brito Sanches. 
	12. Ato: 47619/2016 - Interessado: João do Carmo - CPF: XXX.519.321-XX
	12.1. Parecer do Controle Interno: considerar o ato legal.
	12.2. Por intermédio de análises realizadas por esta unidade técnica no presente ato, não se constatou irregularidade que obste a chancela pela legalidade.
	12.3. Encaminhamento do ato: 
	12.3.1. Considerar legal e conceder registro do ato de João do Carmo. 
	13. Ato: 2049/2017 - Interessado: Jurandir Ferraz de Azevedo - CPF: XXX.241.994-XX
	13.1. Parecer do Controle Interno: considerar o ato legal.
	13.2. Por intermédio de análises realizadas por esta unidade técnica no presente ato, não se constatou irregularidade que obste a chancela pela legalidade.
	13.3. Encaminhamento do ato: 
	13.3.1. Considerar legal e conceder registro do ato de Jurandir Ferraz de Azevedo. 
	14. Ato: 2132/2017 - Interessado: José Verimundo Barreto - CPF: XXX.158.347-XX
	14.1. Parecer do Controle Interno: considerar o ato legal.
	14.2. Por intermédio de análises realizadas por esta unidade técnica no presente ato, não se constatou irregularidade que obste a chancela pela legalidade.
	14.3. Encaminhamento do ato: 
	14.3.1. Considerar legal e conceder registro do ato de José Verimundo Barreto. 
	15. Ato: 2201/2017 - Interessado: Divaldo Alves Vieira - CPF: XXX.942.387-XX
	15.1. Parecer do Controle Interno: considerar o ato legal.
	15.2. Por intermédio de análises realizadas por esta unidade técnica no presente ato, não se constatou irregularidade que obste a chancela pela legalidade.
	15.3. Encaminhamento do ato: 
	15.3.1. Considerar legal e conceder registro do ato de Divaldo Alves Vieira. 
	16. Ato: 11862/2017 - Interessado: Orlando de Souza - CPF: XXX.911.237-XX
	16.1. Parecer do Controle Interno: considerar o ato legal.
	16.2. Por intermédio de análises realizadas por esta unidade técnica no presente ato, não se constatou irregularidade que obste a chancela pela legalidade.
	16.3. Encaminhamento do ato: 
	16.3.1. Considerar legal e conceder registro do ato de Orlando de Souza. 
	17. Ato: 12123/2017 - Interessado: Ary Souza de Jesus - CPF: XXX.947.587-XX
	17.1. Parecer do Controle Interno: considerar o ato legal.
	17.2. Por intermédio de análises realizadas por esta unidade técnica no presente ato, não se constatou irregularidade que obste a chancela pela legalidade.
	17.3. Encaminhamento do ato: 
	17.3.1. Considerar legal e conceder registro do ato de Ary souza de Jesus. 
	18. Ato: 12421/2017 - Interessado: Israel Araújo - CPF: XXX.485.647-XX
	18.1. Parecer do Controle Interno: considerar o ato legal.
	18.2. Por intermédio de análises realizadas por esta Unidade Técnica no presente ato, não se constatou irregularidade que obste a chancela pela legalidade.
	18.3. Encaminhamento do ato: 
	18.3.1. Considerar legal e conceder registro do ato de Israel Araújo. 
	Conclusão
	19. A abrangência e a profundidade das verificações levadas a efeito fundamentam convicção de que os atos 2201/2017, 12421/2017, 46332/2016, 11862/2017, 2049/2017, 47619/2016, 12123/2017, 2132/2017, 46244/2016 e 46151/2016 podem ser apreciados pela legalidade, em razão de não terem sido encontradas irregularidades nos atos, de acordo com o item Exame das Constatações desta instrução.
	Proposta de encaminhamento
	20. Ante o exposto, com fundamento no art. 71, inciso III, da Constituição Federal, no art. 1º, inciso V, e art. 39, incisos I e II, da Lei 8.443/1992, no art. 260 do Regimento Interno do Tribunal de Contas da União, propõe-se: 
	20.1. Considerar legais e conceder o registro dos atos de Divaldo Alves Vieira, Israel Araújo, Jario Brito Sanches, Orlando de Souza, Jurandir Ferraz de Azevedo, João do Carmo, Ary Souza de Jesus, José Verimundo Barreto, Vânio Nunes e Waldir Conceição Leite."
3. 	Enfim, por intermédio do Exmo. Sr. Procurador Júlio Marcelo de Oliveira, o MPTCU manifestou a sua discordância em relação à aludida proposta da unidade técnica, tendo lançado, para tanto, o seu parecer à Peça 15 nos seguintes termos:
	" (...) Todos os atos foram editados para alterar as reformas dos interessados, concedendo-lhes promoções de grau hierárquico superior, em face de condição de invalidez adquirida após as reformas, com base no seguinte fundamento legal:
	'REF-13 - Lei nº 6.880/80, art. 104, inciso II, c/c art. 106, inciso II c/c art. 108, inciso V c/c art. 109 e art. 110, § 1º e § 2º - Reforma ex offício por ter sido julgado incapaz, definitivamente, para o serviço ativo das Forças Armadas, e com invalidez permanente por motivo de tuberculose ativa, alienação mental, esclerose múltipla, neoplasia maligna, cegueira, lepra, paralisia irreversível e incapacitante, cardiopatia grave, mal de Parkinson, pênfigo, espondiloartrose anquilosante, nefropatia grave e outras moléstias que a lei indicar com base nas conclusões da medicina especializada, com qualquer tempo de serviço. Por ter sido considerado inválido, faz jus ao grau hierárquico imediato, inclusive considerando-se os graus hierárquicos dispostos no § 2º, do art. 110, da Lei nº 6.880/80.'
	O dispositivo legal utilizado para as promoções é o art. 110 da Lei 6.880/1980 que, em sua redação original, dispunha o seguinte:
	'Art. 110. O militar da ativa julgado incapaz definitivamente por um dos motivos constantes dos itens I e II do artigo 108 será reformado com remuneração calculada com base no soldo correspondente ao grau hierárquico imediato ao que possuir na ativa.
	§ 1º Aplica-se o disposto neste artigo aos casos previstos nos itens III, IV e V do artigo 108, quando, verificada a incapacidade definitiva, for o militar considerado inválido, isto é, impossibilitado total e permanentemente para qualquer trabalho.'
	Posteriormente, o art. 1º da Lei 7.580/1986, ao conferir nova redação ao art. 110 da Lei 6.880/1980, incluiu, para efeito do benefício, os militares que se encontravam na reserva remunerada, in verbis:
	'Art. 1º O caput do art. 110 da Lei nº 6.880, de 9 de dezembro de 1980, que dispõe sobre o Estatuto dos Militares, passa a vigorar com a seguinte redação:
	Art. 110. O militar da ativa ou da reserva remunerada, julgado incapaz definitivamente por um dos motivos constantes dos incisos I e II do art. 108, será reformado com a remuneração calculada com base no soldo correspondente ao grau hierárquico imediato ao que possuir ou que possuía na ativa, respectivamente.
	Art. 2º As disposições do art. 110 da Lei nº 6.880, de 9 de dezembro de 1980, são extensivas aos militares que na vigência desta lei já se encontrem na reserva remunerada e que tenham sido reformados com base nos incisos I e II do art. 108.'
	O art. 2º da Lei 7.580/1986 estendeu o benefício aos militares que, na data de vigência desse diploma legal - 30/12/1986, encontravam-se na reserva remunerada e foram reformados por incapacidade definitiva, em decorrência dos motivos especificados nos incisos I e II do art. 108 da Lei 6.880/1980, em destaque:
	'Art. 108. A incapacidade definitiva pode sobrevir em consequência de:
	I - ferimento recebido em campanha ou na manutenção da ordem pública;
	II - enfermidade contraída em campanha ou na manutenção da ordem pública, ou enfermidade cuja causa eficiente decorra de uma dessas situações;
	III - acidente em serviço;
	IV - doença, moléstia ou enfermidade adquirida em tempo de paz, com relação de causa e efeito a condições inerentes ao serviço;
	V - tuberculose ativa, alienação mental, esclerose múltipla, neoplasia maligna, cegueira, lepra, paralisia irreversível e incapacitante, cardiopatia grave, mal de Parkinson, pênfigo, espondiloartrose anquilosante, nefropatia grave e outras moléstias que a lei indicar com base nas conclusões da medicina especializada; e (Redação dada pela Lei nº 12.670, de 2012) 
	VI - acidente ou doença, moléstia ou enfermidade, sem relação de causa e efeito com o serviço.'
	Em suma, o disposto no art. 110 da Lei 6.880/1980, com a redação que lhe foi conferida pela Lei 7.580/1986, alcança os militares:
	a) da ativa;
	b) da reserva remunerada;
	c) reformados com base nos incisos I e II do art. 108 da Lei 6.880/1980, que se encontravam na reserva remunerada em 30/12/1986, data de publicação da Lei 7.580/1986.
	De acordo com as informações constantes dos respectivos Termos de Inspeção de Saúde, no campo Finalidade da Inspeção, os militares foram reformados, inicialmente, em razão do atingimento da idade-limite de permanência na reserva.
	Conclui-se, portanto, que as alterações das concessões dos interessados não merecem prosperar, por ausência de norma que autorize as promoções concedidas.
	Nessa linha de entendimento, o Tribunal de Contas da União, na Sessão de 18/9/2019, prolatou o Acórdão 2225/2019-TCU-Plenário, cujo sumário dispõe:
	'SUMÁRIO: ATOS DE REFORMA. ALTERAÇÃO DE UMA DAS CONCESSÕES PARA ELEVAÇÃO, EM UM GRAU HIERÁRQUICO, DO POSTO SOBRE O QUAL CALCULADOS OS PROVENTOS DO INATIVO, EM FACE DA SUPERVENIÊNCIA DE INVALIDEZ PERMANENTE DECORRENTE DE DOENÇA ESPECIFICADA EM LEI. MILITAR ANTERIORMENTE REFORMADO COM PROVENTOS JÁ CALCULADOS SOBRE O POSTO HIERÁRQUICO SUPERIOR, POR TEMPO DE SERVIÇO. AUSÊNCIA DE PREVISÃO LEGAL PARA EXTENSÃO DA VANTAGEM ESTABELECIDA NO ART. 110 DA LEI 6.880/1980 A MILITARES JÁ REFORMADOS, BEM COMO PARA O ACRÉSCIMO DE DOIS POSTOS NO CÁLCULO DOS PROVENTOS. NEGATIVA DE REGISTRO. DETERMINAÇÕES. LEGALIDADE E REGISTRO DAS DEMAIS CONCESSÕES.'
	Em seu item 9.5, este Tribunal decidiu modular os efeitos do decisum, nos seguintes termos:
	'9.5. em atenção aos princípios da segurança jurídica e da boa-fé, aplicar o entendimento constante do voto que fundamentou o acórdão proferido pelo STJ no REsp 1.340.075/CE, relativo aos destinatários do benefício do art. 110, § 1º, da Lei 6.880/1980, aos atos concessórios a serem apreciados por este TCU a partir da data de prolação deste acórdão;'
	Os atos em análise ingressaram neste Tribunal entre 2016 e 2017, de modo que podem ser apreciados sem a necessidade de prévia oitiva dos militares, de acordo com o entendimento firmado pelo TCU, no âmbito do Acórdão 587/2011-TCU-Plenário.
	Ante o exposto, o Ministério Público de Contas manifesta-se pela ilegalidade dos dez atos de alteração das reformas dos interessados, autuados no presente processo."
É o Relatório.

não há.

Procurador Júlio Marcelo de Oliveira.

PESSOAL. REFORMA. INDEVIDO BENEFÍCIO CORRESPONDENTE A DOIS OU MAIS GRAUS HIERÁRQUICOS SUPERIORES AO POSTO OU GRADUAÇÃO NA ATIVA COM A ELEVAÇÃO DOS PROVENTOS A PARTIR DA INVALIDEZ PERMANENTE. AUSÊNCIA DE PREVISÃO LEGAL PARA A CONCESSÃO DA VANTAGEM A MILITARES JÁ REFORMADOS. ILEGALIDADE COM A NEGATIVA DE REGISTRO. DETERMINAÇÕES.

REFORMA (REFO)

Secretaria de Fiscalização de Pessoal (Sefip).

Trata-se de alterações de reforma deferidas pelo Comando do Pessoal de Fuzileiros Navais junto ao Comando da Marinha sob as seguintes condições:
	Peça
	Beneficiário
	Número de Controle
	Tipo de Ato
	Data do Nascimento
	Vigência
	Enviado 
ao TCU

	2
	Waldir Conceição Leite
	46151/2016
	Alteração
	18/10/1928
	24/9/2014
	21/12/2016

	3
	Vânio Nunes
	46244/2016
	Alteração
	18/1/1939
	30/7/2015
	21/12/2016

	4
	Jario Brito Sanches
	46332/2016
	Alteração
	25/1/1937
	27/8/2015
	21/12/2016

	5
	João do Carmo
	47619/2016
	Alteração
	25/5/1941
	29/4/2015
	21/12/2016

	6
	Jurandir Ferraz de Azevedo
	2049/2017
	Alteração
	7/7/1949
	25/4/2016
	14/3/2017

	7
	José Verimundo Barreto
	2132/2017
	Alteração
	18/1/1934
	19/5/2016
	15/3/2017

	8
	Divaldo Alves Vieira
	2201/2017
	Alteração
	6/9/1944
	14/1/2015
	15/3/2017

	9
	Orlando de Souza
	11862/2017
	Alteração
	10/4/1938
	31/5/2013
	20/6/2017

	10
	Ary Souza de Jesus
	12123/2017
	Alteração
	21/3/1951
	12/9/2016
	20/6/2017

	11
	Israel Araújo
	12421/2017
	Alteração
	23/8/1953
	19/1/2016
	20/6/2017

2.	De toda sorte, após a análise final do feito, a Sefip pugnou pela suposta legalidade dos aludidos atos, tendo o MPTCU opinado, todavia, pela ilegalidade de todos os referidos atos de alteração de reforma, ao vislumbrar que, a partir da verificação da incapacidade definitiva do militar, não subsistiria o embasamento legal para o cálculo dos proventos de reforma pela suposta referência em dois ou mais níveis acima do então nível ostentado pelos militares na ativa.
3.	O TCU pode incorporar o parecer do MPTCU a estas razões de decidir.
4.	Como visto, a indevida alteração de reforma, por incapacidade absoluta, em dois ou mais níveis superiores para o cálculo dos aludidos proventos teria sido estabelecida a partir da suposta aplicação dos arts. 104, II, 108, V, 109 e 110 da Lei n.º 6.880 (Estatuto dos Militares) , de 1980, sob as seguintes premissas:
	Beneficiário
	Último Posto ou Graduação na Ativa
	posto ou graduação de referência nos proventos da reserva
	Posto ou Graduação na Reforma

				limite de idade
	referência para o cálculo dos proventos por invalidez definitiva

	Waldir Conceição Leite
	2º Sargento
	1º Sargento
	2º Sargento
	2º Tenente
 (3 níveis acima) 

	Vânio Nunes
	Soldado
	Cabo
	Soldado
	3º Sargento 
 (2 níveis acima) 

	Jario Brito Sanches
	Suboficial
	2º Tenente
	Suboficial
	1º Tenente 
 (2 níveis acima) 

	João do Carmo
	3º Sargento
	2º Sargento
	3º Sargento
	2º Tenente 
 (4 níveis acima) 

	Jurandir Ferraz de Azevedo
	Suboficial
	2º Tenente
	Suboficial
	1º Tenente 
 (2 níveis acima) 

	José Verimundo Barreto
	Suboficial
	2º Tenente
	Suboficial
	1º Tenente 
 (2 níveis acima) 

	Divaldo Alves Vieira
	3º Sargento
	2º Sargento
	3º Sargento
	2º Tenente 
 (4 níveis acima) 

	Orlando de Souza
	2º Sargento
	1º Sargento
	2º Sargento
	2º Tenente 
 (3 níveis acima) 

	Ary Souza de Jesus
	Suboficial
	2º Tenente
	Suboficial
	1º Tenente
 (2 níveis acima) 

	Israel Araújo
	Suboficial
	2º Tenente
	Suboficial
	1º Tenente
 (2 níveis acima) 

5. 	O Parquet especial assinalou, contudo, que, por meio do Acórdão 2.225 prolatado na Sessão de 18/9/2019, o Plenário do TCU teria firmado o entendimento no sentido da ausência de embasamento jurídico para o cálculo dos proventos de reforma com dois ou mais níveis hierárquicos acima daquele ostentado pelo militar na ativa, em consonância com os arts. 50, 108 e 110 da Lei n.º 6.880, de 1980.
6.	O referido Acórdão 2225/2019-TCU-Plenário estaria em plena sintonia, aliás, com o entendimento do Superior Tribunal de Justiça (STJ - REsp 1.340.075/CE sob a relatoria do Ministro Castro Meira julgado pela 2ª Turma em 9/4/2013 - DJe de 15/4/2013) no seguinte sentido:
"ADMINISTRATIVO. MILITAR. REFORMA. ALTERAÇÃO DE BENEFÍCIO. INCAPACIDADE SUPERVENIENTE. ART. 110, § 1º, C/C ART. 108, V, DA LEI 6.880/80. MILITARES DA ATIVA OU RESERVA REMUNERADA. RESTRIÇÃO. MILITAR JÁ REFORMADO. IMPOSSIBILIDADE. 
1. A reforma do militar com a remuneração calculada com base no soldo correspondente ao grau hierárquico imediato ao que possuir ou que possuía na ativa, nos termos do art. 110, § 1º, c/c o art. 108, V, da Lei 6.880/80, restringe-se aos militares da ativa ou reserva remunerada, na exata disposição do caput do art. 110, não sendo possível a concessão de tal benesse àqueles militares já reformados. 
2. Recurso especial não provido".
7.	Eis que, nos termos dos arts. 50, 108 e 110 da Lei n.º 6.880, de 1980, ao ser considerado incapaz definitivamente, o militar da ativa ou da reserva remunerada seria reformado com os proventos calculados sob o grau hierárquico imediatamente superior ao ocupado na ativa, não subsistindo o suposto amparo jurídico para o cálculo dos proventos com dois ou mais níveis acima daquele ostentado pelo militar na ativa, até porque o correspondente benefício teria sido expressamente dirigido ao militar na ativa ou na reserva remunerada e, por isso, não alcançaria o militar já reformado.
8.	Diante, enfim, da entrada das aludidas alterações de reforma no TCU há menos de 5 anos, não seria necessária a prévia oitiva dos aludidos interessados, estando esse entendimento em plena consonância com a jurisprudência do STF (v.g.: MS-25.116 e MS-25.403) e com a exceção prevista na Súmula Vinculante n.º 3 do STF, além de estar em sintonia com a jurisprudência do TCU (v.g.: Acórdão 587/2011-TCU-Plenário, entre outros) . 
9.	O TCU deve assinalar a ilegalidade, portanto, de todos os aludidos atos de alteração de reforma, negando-lhes os respectivos registros.
Ante o exposto, pugno pela prolação do Acórdão ora submetido a este Colegiado.
TCU, Sala das Sessões, em tagDataSessao.
Ministro-Substituto ANDRÉ LUÍS DE CARVALHO 
Relator